臺灣高等法院臺中分院民事判決
111年度上易字第368號
上  訴  人  卓詩家  
訴訟代理人  宋易軒律師
被 上訴 人  王寶辰  
上列當事人間請求損害賠償事件，上訴人對於中華民國111年5月
10日臺灣臺中地方法院110年度訴字第2270號第一審判決提起上
訴，本院於111年10月5日言詞辯論終結，判決如下：
    主  文
上訴駁回。
第二審訴訟費用由上訴人負擔。
    事實及理由
一、被上訴人起訴主張：伊與訴外人吳良文原為夫妻關係（已於
    民國111年3月3日經臺灣臺中地方法院調解離婚），上訴人
    明知吳良文為有配偶之人，竟讓吳良文任意進出、滯留於上
    訴人位於臺中○區○○街○段000-00號00樓之居所（下稱上訴人
    居所），且於109年4月1日晚間與吳良文一同用餐，並有接
    受吳良文餵食之親密踰矩行為；復於同年月3日，由吳良文
    駕駛上訴人車輛一同前往賣場，顯已逾正常男女交往關係，
    破壞伊婚姻之圓滿安全及幸福，並致伊受有精神上之痛苦。
    爰依民法第184條第1項前段、第195條第1項前段、第3項規
    定，求為命上訴人給付新臺幣（下同）5萬元，及自起訴狀
    繕本送達翌日起至清償日止加計法定遲延利息之判決（被上
    訴人原請求100萬元，其敗訴部分未經聲明不服，非本院審
    理範圍，不另贅述。又被上訴人起訴時原列上訴人及吳良文
    為共同被告，嗣與吳良文達成和解，而於原審撤回對吳良文
    之起訴）。
二、上訴人則以：伊與吳良文僅係異性友人，雖曾一同用餐及前
    往賣場，但並未有任何摟腰、擁抱或親吻等親密舉動，被上
    訴人所提錄影檔及截圖畫面不足推論其所指婚外情。又伊當
    時與吳良文合作從事舒肥事業，因事業設備暫放伊居所，吳
    良文多次出入伊居所，並不足為奇，況伊與吳良文於109年4
    月1日晚間一同用餐，吳良文僅係於談話時將手舉起，並非
    餵食伊之動作云云，資為抗辯。
三、原審判決命上訴人給付5萬元，及自110年8月31日起至清償
    日止加計法定遲延利息，並駁回被上訴人其餘之請求。上訴
    人提起上訴，聲明：㈠原判決關於命上訴人給付本息部分，
    及該部分假執行之宣告均廢棄。㈡上開廢棄部分，被上訴人
    在第一審之訴及假執行之聲請均駁回。被上訴人則聲明：上
    訴駁回。
四、得心證之理由
　㈠按因故意或過失，不法侵害他人之權利者，負損害賠償責任
    。故意以背於善良風俗之方法，加損害於他人者亦同；又不
    法侵害他人之身體、健康、名譽、自由、信用、隱私、貞操
    ，或不法侵害其他人格法益而情節重大者，被害人雖非財產
    上之損害，亦得請求賠償相當之金額。前二項規定，於不法
    侵害他人基於父、母、子、女或配偶關係之身分法益而情節
    重大者，準用之，此民法第184條第1項、第195條第1、3 項
    分別定有明文。次按婚姻係以夫妻之共同生活為其目的，配
    偶應互相協力保持其共同生活之圓滿、安全及幸福，而夫妻
    互守誠實，係為確保其共同生活之圓滿安全及幸福之必要條
    件，故應解為配偶因婚姻契約而互負誠實之義務，配偶之一
    方行為不誠實，破壞共同生活之圓滿安全及幸福者，即為違
    反因婚姻契約之義務而加損害於他人（最高法院55年台上字
    第2053號判決先例意旨參照）。又婚姻制度為家庭組織之基
    石，明知他人已婚而仍與之為男女朋友或為逾越普通朋友分
    際之互相交往，依社會通念，顯已違反倫理規範，且嚴重破
    壞他人婚姻之信賴及家庭之穩定，乃係屬干擾或妨害他人夫
    妻維持婚姻共同生活圓滿、安全及幸福之權利，影響配偶之
    身分法益至鉅，苟配偶確因此受非財產上損害即精神上痛苦
    ，自亦得依法請求賠償。
　㈡經查，吳良文曾進出、滯留於上訴人居所，且於109年4月1日
    晚間與吳良文一同用餐，復於同年月3日，由吳良文駕駛上
    訴人車輛一同前往賣場等情，業經被上訴人提出錄影光碟、
    翻拍照片等為證（見原審卷185、215-257頁），堪信為真實
    。上訴人雖辯稱：伊與吳良文於109年4月1日晚間一同用餐
    ，吳良文僅係於談話時將手舉起，並非餵食伊之動作云云，
    然據本院勘驗上訴人提出之錄影光碟，依播放之連續動作及
    雙方所坐位置及距離，應為吳良文伸長右手至上訴人嘴邊，
    上訴人則身體前傾，係餵食之動作，非吳良文講話時將手舉
    起等情，有本院勘驗筆錄可憑（見本院卷74頁），上訴人所
    辯即非可採。上訴人雖辯稱：該畫面出現在錄影光碟第0秒
    ，無法得知吳良文之前動作，不應認定為餵食動作云云，惟
    本院係以吳良文右手所舉之角度剛好就在上訴人嘴邊（見原
    審卷215頁第1張截圖照片）而判斷屬餵食動作，縱該動作出
    現在錄影光碟第0秒，亦無礙本院之認定。據上，上訴人與
    吳良文一同用餐與購物，又任令吳良文出入上訴人居所，且
    有上開之接受吳良文餵食行為，衡情一般人均不會接受他人
    對其配偶有此等行為，況被上訴人亦因此而與吳良文離婚，
    是被上訴人主張因上訴人上開行為而嚴重破壞其婚姻之信賴
    及家庭之穩定，干擾其維持婚姻共同生活圓滿、安全及幸福
    之權利，自屬有據。本院認上訴人上開行為已不法侵害被上
    訴人之基於配偶關係之身分法益，且情節重大，被上訴人自
    得請求上訴人賠償。上訴人辯稱：伊並無侵害被上訴人基於
    配偶關係之身分法益，且情節非重大云云，尚非可採。
　㈢按不法侵害他人之人格權，被害人受有非財產上損害，請求
    加害人賠償相當金額之慰撫金時，法院對於慰撫金之量定，
    應斟酌實際加害情形、所造成之影響、被害人所受精神上痛
    苦之程度、雙方之身分、地位、經濟狀況及其他各種情形，
    以核定相當之數額（最高法院47年台上字第1221號、51年台
    上字第223號、76年台上字第1908號判決先例意旨參照）。
    經查，上訴人前揭行為可認定造成被上訴人對婚姻圓滿及配
    偶忠誠義務期待之破壞，且情節重大，堪認被上訴人精神上
    受有痛苦，自屬侵害被上訴人之身分法益，被上訴人請求上
    訴人賠償精神慰撫金，要屬有據。爰審酌兩造自陳之學經歷
    、經濟及家庭狀況（原審卷65、75頁），及原審依職權調取
    兩造之稅務電子閘門財產所得調件明細表所示兩造之收入及
    財產情形，併參以上訴人前揭行為破壞被上訴人之婚姻及家
    庭等情等一切情狀，認被上訴人請求之精神慰撫金以5萬元
    為適當。
五、綜上所述，被上訴人依民法第184條第1項、第185條第1項、
    第195條第3項之規定，請求上訴人給付被上訴人5萬元，及
    自起訴狀繕本送達翌日即110年8月31日起（見原審卷41頁之
    送達證書）至清償日止，按週年利率5%計算之利息，為有理
    由，應予准許。原審（除確定部分外）為上訴人敗訴之判決
    ，並依職權為假執行之宣告，及依上訴人之聲請酌定相當擔
    保金為免為假執行之諭知，核無不合。上訴意旨指摘原判決
    不當，求予廢棄改判，為無理由，應予駁回。
六、本件事證已臻明確，兩造其餘之攻擊或防禦方法及所用之證
    據，經本院斟酌後，認為均不足以影響本判決之結果，爰不
    逐一論列，併此敘明。
據上論結，本件上訴為無理由，依民事訴訟法第449條第1項、第
78條，判決如主文。
中　　華　　民　　國　　111 　年　　10　　月　　26　　日
                 民事第八庭   審判長法　官  杭起鶴
                                    法　官  羅智文
                                    法　官  黃裕仁
正本係照原本作成。
不得上訴。
                                    書記官  王麗珍
　　　　　　　　　　　　　　　　　　
中　　華　　民　　國　　111 　年　　10　　月　　26　　日